【裁判字號】    97,交聲,20
【裁判日期】    970306
【裁判案由】    違反道路交通管理處罰條例聲明異議
【裁判全文】
臺灣苗栗地方法院刑事裁定              97年度交聲字第20號
原處分機關  交通部公路總局新竹區監理所苗栗監理站
異  議  人
即受處分人  乙○○
上列異議人即受處分人因違反道路交通管理處罰條例案件，對原
處分機關民國97年1 月15日所為竹監苗字第裁54－ZIC027453 號
處分（原舉發案號：內政部警政署國道公路警察局公警局交字第
ZIC027453 號舉發違反道路交通管理事件通知單）聲明異議，本
院裁定如下：
    主  文
異議駁回。
    理  由
一、原處分意旨略以：異議人即受處分人乙○○於民國96年10月
    16日上午10時53分許駕車號1270-RZ 自用小客車，在國道五
    號雪山隧道南下17.5公里處，於非壅塞時段行車未保持50公
    尺以上安全距離，而經警製單舉發，嗣原處分機關依道路交
    通管理處罰條例第33條第1 項第2 款、第63條規定及違反道
    路交通管理事件統一裁罰基準表，裁罰新臺幣3,000 元並記
    違規點數1 點。
二、異議意旨略以：(1)依舉證照片顯示該車道之其他車輛間距離
    都在相似20公尺間，故當時應為慢速行進中，且照片中只顯
    示車距而未顯示車速。(2)高工局對壅塞時段之認定係以車流
    量而非車速及(3)宣導內容明顯不足，易導致駕駛人觸法等語
    ，聲請撤銷原處分。
三、汽車行駛於高速公路及快速公路，行經隧道路段，應遵守下
    列規定：行駛於長度4 公里以上或經該管公路管理機關公告
    之隧道，應保持50公尺以上之行車安全距離。如因隧道內道
    路壅塞、事故或其他特殊狀況導致車速低於每小時20公里或
    停止時，仍應保持20公尺以上之安全距離，高速公路及快速
    公路交通管制規則第16條第1 項第4 款定有明文。又汽車行
    駛於高速公路、快速公路或設站管制之道路，不遵使用限制
    、禁止、行車管制及管理事項之管制規則，而未保持安全距
    離者，處汽車駕駛人新臺幣（下同）3,000 元以上6,000 元
    以下罰鍰，並記違規點數1 點，道路交通管理處罰條例第33
    條第1 項第2 款、第63條第1 項第1 款亦有明文。經查：
（一）異議人於上開時地行車僅保持約20公尺車距等情，業經異
      議人具狀陳明屬實，復有舉發違反道路交通管理事件通知
      單、裁決書及採證照片各1 份附卷可證，是異議人確有行
      車未保持50公尺以上安全距離之違規事實。
（二）異議人雖以上開情詞置辯，然依證人即本件舉發警員甲○
      ○到庭具結證稱：「（當是擁塞時段嗎？）不是」、「（
      如何判斷？）我們有架設雷達，雷達上會顯示行車速度，
      當行車速度低於20公里時，就是擁塞」、「當時車流量其
      實不大，但是偶有車陣，從光碟中可以看得出來。但有車
      陣也不表示車流量大，因為雪山隧道只有兩個車道，車子
      瞬間進入時，看到我們在取締，有的駕駛會好奇觀看減速
      ，影響後面車子的行進」、「（看過光碟後，你還記得當
      時的車流量嗎？）看過之後，片中當時的車速都還有到70
      左右的車速，當時的車流量屬於正常，是屬於非擁塞時段
      。」等語（見本院97年2 月27日訊問筆錄），可見舉發當
      時本件地點車流狀況正常，通行順暢，行車速度每小時可
      達60至70公里；再者，本院當庭勘驗證人甲○○提出之取
      締光碟結果，於螢幕正下方顯示異議人車輛當時的行車速
      度為每小時68公里（見同上開訊問筆錄第3 頁），堪認異
      議人當時並非慢速行進中，不以保持20公尺以上之距離即
      足，應保持50公尺以上安全距離，異議人所辯當時係於壅
      塞時段慢速行車且認定基準不同云云，顯與上開證據不符
      ，洵無足採。
（三）次者，本件隧道中廣播所播放之宣導內容為「請各位用路
      人您好，歡迎進入雪山隧道，為了確保行車安全，在隧道
      內行車，請跟前車保持50公尺的距離，不用刻意拉長車距
      ，車速也不要低於50公里以下，在壅塞時也請保持20公尺
      以上距離，並且不要任意變換車道，謝謝您的合作，行控
      中心祝您行車平安；請各位用路人您好，歡迎進入雪山隧
      道，為了維持隧道內的交通順暢，請您儘量在規定速限範
      圍內，提高您的行車速度並且在合理跟車距離中，儘速跟
      上前車，不要刻意拉長車距以免影響後方用路人權益並造
      成車行速度緩慢，謝謝您的合作，行控中心祝您行車平安
      。」等語，為異議人所不否認，有證人甲○○提出之譯文
      1 份可證，證人甲○○復證稱：「我這邊有相關的標誌照
      片，在雪山隧道外面有車距的標誌及參考，在100 公尺處
      還有一枝車距的參考標誌，在路面也有箭頭的符號，兩個
      箭頭之間是50公尺，還有就是兩個消防栓距離是50公尺，
      供駕駛人參考，這在廣播中也有提到。雪山隧道外也有告
      知50公尺參考的標誌。」等語（見同上開訊問筆錄第4 頁
      ），亦有證人甲○○庭呈之隧道前車距參考標示照片7 張
      附卷可稽，堪認本件之安全距離宣導並無誤導駕駛人誤認
      為保持20至50公尺即為合法之虞，是異議人辯稱廣播宣導
      有明顯不足亦使駕駛人觸法云云，亦不可採。
四、綜上所述，異議人確有於非壅塞時段行車未保持50公尺以上
    安全距離之違規行為，且本件之安全距離宣導亦無難以理解
    之情，是原處分機關依道路交通管理處罰條例第33條第1 項
    第2 款、第63條規定及違反道路交通管理事件統一裁罰基準
    表，以異議人行駛高速公路未依規定與前車保持安全距離為
    由裁處上開金額罰鍰並記違規點數1 點，核無違誤，是其異
    議為無理由，應予駁回。
五、據上論斷，應依道路交通案件處理辦法第19條，裁定如主文
    。
中    華    民    國    97    年    3     月    6     日
                      臺灣苗栗地方法院交通法庭
                              法  官  林卉聆
以上正本證明與原本無異。
如不服本裁定，應於裁定送達後5日內向本院提出抗告狀。
                              書記官  葉  政
中    華    民    國    97    年    3     月    6    日


司法院資訊處製作；財團法人民間司法改革基金會備份。
